【裁判字號】    97,訴,5199
【裁判日期】    971231
【裁判案由】    毒品危害防制條例
【裁判全文】
臺灣板橋地方法院刑事判決              97年度訴字第5199號
公  訴  人  臺灣板橋地方法院檢察署檢察官
被      告  甲○○
                    （現另案於臺灣臺北監獄臺北分監執行）
上列被告因毒品危害防制條例案件，經檢察官提起公訴（97年度
毒偵字第7708號），本院依簡式審判程序判決如下：
    主  文
甲○○施用第一級毒品，累犯，處有期徒刑拾月。扣案之注射針
筒壹支沒收。
    事  實
一、甲○○前因施用毒品案件，經本院以91年度毒聲字第2089號
    裁定送觀察、勒戒後，認無繼續施用毒品之傾向，而於民國
    91年8 月15日執行完畢釋放出所，並由臺灣板橋地方法院檢
    察署檢察官以91年度毒偵字第1987號為不起訴處分確定。惟
    其於上開觀察、勒戒執行完畢後五年內，復因於92年10月14
    日至94年1 月18日間，連續施用第一級、第二級毒品案件，
    經本院以93年度訴字第1511號刑事判決分別判處有期徒刑八
    月、四月確定；又因違反洗錢防制法案件，經本院以94年度
    簡上字第318 號刑事判決判處有期徒刑四月確定。上開案件
    嗣經本院以95年度聲字第212 號裁定應執行有期徒刑一年一
    月確定。另因施用第一級毒品案件，經本院以94年度訴字第
    2841號刑事判決判處有期徒刑十月確定。前揭案件接續執行
    後，先於95年9 月29日縮短刑期假釋出監並付保護管束，惟
    甲○○於假釋期間因違反保護管束應遵守事項情節重大，上
    開假釋遂經撤銷。然經檢察官聲請本院於96年9 月29日以96
    年度聲減字第6771號就上開案件裁定各減其刑期二分之一，
    及就前三案定應執行刑為有期徒刑六月又十五日確定後，因
    其先前入監執行之刑期已逾減刑後之刑期，致無庸執行撤銷
    假釋後之殘刑，遂於同年10月11日由檢察官簽結而執行完畢
    。
二、詎甲○○仍不知悔改，復基於施用第一級毒品海洛因之犯意
    ，於97年9 月8 日凌晨零時許，在臺北縣樹林市○○街6 號
    5 樓明園賓館527 號房內，以將海洛因粉末摻水稀釋後，再
    以針筒注入體內之方式，非法施用海洛因一次。嗣於97年9
    月9 日凌晨2 時許，在上址為警查獲，並扣得注射針筒一支
    。
三、案經臺北縣政府警察局樹林分局報請臺灣板橋地方法院檢察
    署檢察官偵查起訴。
    理  由
一、本件被告甲○○所犯係死刑、無期徒刑、最輕本刑為三年以
    上有期徒刑以外之罪，其於準備程序中就被訴事實為有罪之
    陳述，經法官告知簡式審判程序之旨，並聽取公訴人及被告
    之意見後，本院業已於97年12月26日依刑事訴訟法第273 條
    之1 第1 項之規定，合議裁定由受命法官獨任進行簡式審判
    程序，合先敘明。
二、前揭事實業據被告於警詢、偵查及本院審理中均供承不諱，
    而其於上開時、地為警查獲後，經警採集尿液送臺灣檢驗科
    技股份有限公司以EIA 酵素免疫分析法初步檢驗及以GC/MS
    氣相層析質譜儀法確認檢驗結果，確呈鴉片類（嗎啡）陽性
    反應乙節，亦有該公司97年9 月24日編號CH/2008/90322 號
    濫用藥物檢驗報告、姓名代碼對照表各一份附卷可稽，並有
    施用毒品之器具注射針筒一支扣案可資佐證。被告之自白既
    有上開證據足資補強，應堪信為真實。據此，本案事證明確
    ，被告犯行堪以認定。
三、按施用第一、二級毒品為犯罪行為，毒品危害防制條例第10
    條定有處罰明文。故施用第一、二級毒品者，依前揭規定本
    應科以刑罰。惟基於刑事政策，對合於一定條件之施用者，
    則依同條例第20條、第23條之規定，施以觀察、勒戒及強制
    戒治之保安處分。又毒品危害防制條例於92年7 月9 日修正
    公布，自93年1 月9 日施行，其中第20條、第23條將施用毒
    品之刑事處遇程序，區分為「初犯」及「五年內再犯」、「
    五年後再犯」。依其立法理由之說明：「初犯」，經觀察、
    勒戒或強制戒治後，應為不起訴處分或不付審理之裁定；經
    觀察、勒戒或強制戒治執行完畢釋放後，「五年內再犯」者
    ，因其再犯率甚高，原實施之觀察、勒戒及強制戒治既已無
    法收其實效，爰依法追訴或裁定交付審理。至於經觀察、勒
    戒或強制戒治執行完畢釋放後，「五年後再犯」者，前所實
    施之觀察、勒戒或強制戒治已足以遮斷其施用毒品之毒癮，
    為期自新及協助其斷除毒癮，仍適用「初犯」規定，先經觀
    察、勒戒或強制戒治之程序。從而依修正後之規定，僅限於
    「初犯」及「五年後再犯」二種情形，始應先經觀察、勒戒
    或強制戒治程序。倘被告於五年內已再犯，經依法追訴處罰
    ，縱其第三次（或第三次以上）再度施用毒品之時間，在初
    犯經觀察、勒戒或強制戒治執行完畢釋放五年以後，已不合
    於「五年後再犯」之規定，且因已於「五年內再犯」，顯見
    其再犯率甚高，原實施觀察、勒戒或強制戒治，已無法收其
    實效，即應依該條例第10條處罰，最高法院97年度第五次刑
    事庭會議決議意旨（討論事項二）可資參照。
四、查被告前因施用毒品案件，經本院以91年度毒聲字第2089號
    裁定送觀察、勒戒後，認無繼續施用毒品之傾向，於91年8
    月15日執行完畢釋放出所，並由臺灣板橋地方法院檢察署檢
    察官以91年度毒偵字第1987號為不起訴處分確定。惟其於上
    開觀察、勒戒執行完畢後五年內，復因於92年10月14日至94
    年1 月18日間連續施用第一級、第二級毒品案件，經本院以
    93年度訴字第1511號刑事判決判刑確定等情，有上開判決書
    及臺灣高等法院被告前案紀錄表各一份在卷可按。被告既曾
    於因施用毒品案件而經觀察、勒戒執行完畢釋放後之五年內
    ，再犯毒品危害防制條例第10條第1 項、第2 項所定之連續
    施用第一級、第二級毒品罪，並經本院判刑確定，揆諸前揭
    說明，即屬於「五年內再犯」之情形，顯見被告之再犯率甚
    高，原所實施之觀察、勒戒已無法收其實效，即應依上開條
    例第23條第2 項之規定逕予論罪科刑。
五、論罪科刑部分：
(一)按海洛因為毒品危害防制條例第2 條第2 項第1 款所定之第
    一級毒品，故核被告所為，係犯上開條例第10條第1 項之施
    用第一級毒品罪。被告為施用第一級毒品海洛因而持有之行
    為，為其施用之高度行為所吸收而不另論罪。
(二)被告前因連續施用第一級、第二級毒品案件，經本院以93年
    度訴字第1511號刑事判決分別判處有期徒刑八月、四月確定
    ；又因違反洗錢防制法案件，經本院以94年度簡上字第318
    號刑事判決判處有期徒刑四月確定。上開案件嗣經本院以95
    年度聲字第212 號裁定應執行有期徒刑一年一月確定。另因
    施用第一級毒品案件，經本院以94年度訴字第2841號刑事判
    決判處有期徒刑十月確定。前揭案件接續執行後，先於95年
    9 月29日縮短刑期假釋出監並付保護管束，惟被告於假釋期
    間因違反保護管束應遵守事項情節重大，上開假釋遂經撤銷
    。然經檢察官聲請本院以96年度聲減字第6771號就上開案件
    裁定各減其刑期二分之一，及就前三案定應執行刑為有期徒
    刑六月又十五日確定後，因其先前入監執行之刑期已逾減刑
    後之刑期，致無庸執行撤銷假釋後之殘刑，遂於同年10月11
    日由檢察官簽結而執行完畢乙節，有臺灣高等法院被告前案
    紀錄表一份在卷可按，其受有期徒刑執行完畢後五年內，故
    意再犯本件有期徒刑以上之罪，為累犯，應依刑法第47條第
    1 項之規定加重其刑。
(三)本院爰審酌被告前已有因施用毒品經觀察、勒戒及多次論罪
    科刑之紀錄，業如前述，竟仍再犯本件施用毒品之犯行，顯
    見其悔意不深，遠離毒品之意志薄弱，惟其施用毒品係自戕
    行為，對他人法益尚無具體危害，及其施用毒品之動機、犯
    罪後坦承犯行之態度等一切情狀，量處如主文所示之刑，以
    示懲儆。
(四)扣案注射針筒一支係被告所有供為本件施用毒品犯行所用之
    物，業據其供承在卷，爰併依刑法第38條第1 項第2 款之規
    定併予宣告沒收之。
據上論斷，應依刑事訴訟法第273 條之1 第1 項、第299 條第1
項前段，毒品危害防制條例第10條第1 項，刑法第11條前段、第
47條第1 項、第38條第1 項第2 款，判決如主文。
本案經檢察官吳宗光到庭執行職務。
中    華    民    國    97    年    12    月    31    日
                  刑事第十四庭  法  官 張紹省
以上正本證明與原本無異。
如不服本判決應於送達後十日內向本院提出上訴狀。
                                書記官 周雅玲
中    華    民    國    97    年    12    月    31    日
附錄本案論罪科刑法條：
毒品危害防制條例第10條第1項
施用第一級毒品者，處六月以上五年以下有期徒刑。


司法院資訊處製作；財團法人民間司法改革基金會備份。
